臺灣板橋地方法院民事判決　九十二年保險簡上字第四號
　　上　訴　人　丁○○
　　　　　　　　謙泰交通有限公司
　　右　一　人　乙○○
　　法定代理人
　　上　訴　人　丙○○
　　被上訴人　　明台產物保險股份有限公司
　　法定代理人　戊○○
　　訴訟代理人　甲○○
右當事人間請求侵權行為損害賠償事件，上訴人對於中華民國九十二年八月二十九日
本院三重簡易庭九十一年度重保險簡字第一五號第一審判決提起上訴，於中華民國九
十三年六月十六日言詞辯論終結，本院判決如左：
    主      文
原判決關於命上訴人謙泰交通有限公司或丙○○應分別與丁○○連帶給付被上訴人超
過新臺幣陸萬仟佰柒拾柒元，及自民國九十年十月二十三日起至清償日止，按年
息百分之五計算之利息，謙泰交通有限公司或丙○○間如有一人已為給付，另一人於
同額範圍內即免為給付義務部分，及該部分假執行之宣告，暨訴訟費用之裁判均廢棄
。
右開廢棄部分，被上訴人在第一審之訴及假執行聲請駁回。
其餘上訴駁回。
第一、二審訴訟費用由上訴人連帶負擔十分之九，餘由被上訴人負擔。
原判決主文第一項關於「年息百分之」之記載，應更正為「年息百分之五」。
    事      實
甲、上訴人方面：
壹、本件上訴人謙泰交通有限公司（下稱謙泰公司）部分：
    上訴人謙泰公司未於言詞辯論期日到場，亦未提出書狀為何聲明或陳述。
貳、上訴人丁○○部分：
一、聲明：
    (一)原判決不利上訴人部分廢棄。
    (二)右開廢棄部分，被上訴人在第一審之訴駁回。
二、陳述：除與原審宣示判決筆錄所載相同者茲予引用外，補稱：
    (一)伊於事故當時自信義路左轉集賢路，燈號為綠燈，因丙○○闖紅燈且速度很快
      ，撞擊伊之車頭後，再去撞路邊之併排停放路邊由被上訴人承保之車輛，伊就
      事故之發生並無過失。
    (二)丙○○於事故發生之時，曾與上訴人丁○○口頭和解，由丙○○自行處理賠償
      事宜。
、上訴人丙○○部分：
一、聲明：
    (一)原判決不利上訴人部分廢棄。
    (二)右開廢棄部分，被上訴人在第一審之訴駁回。
二、陳述：除與原審宣示判決筆錄所載相同者茲予引用外，補稱：
    伊於車禍發生時已過路中心，且伊係車身右後側遭丁○○撞擊，且伊當時車速不
    快，現場煞車痕並非伊駕駛之車輛所留下，故伊就車禍發生無過失。
乙、被上訴人方面：
一、聲明：駁回上訴。
二、陳述：除與原審宣示判決筆錄所載相同者茲予引用外，補稱：
    (一)上訴人丁○○主張事故當時係綠燈行駛，應舉證證明之。
    (二)被上訴人承保之被保險人車子事故當時是靜止的，雖有併排停車之過失，原審
      已判決應負百分之三十責任。
    理      由
一、上訴人丁○○經原審判命應與上訴人謙泰公司及丙○○連帶給付被上訴人新臺幣
    （下同）六萬六千一百七十元本息，因上訴人丁○○提出非基於其個人關係之抗
    辯為由理由，其訴訟標的對於謙泰公司及丙○○即屬必須合一確定，依民事訴訟
    法第五十六條第一款之規定，丁○○之上訴效力及於未提起上訴人共同訴訟人謙
    泰公司、丙○○，爰併列其等為上訴人，合先敘明。
二、本件上訴人謙泰公司經合法通知未於言詞辯論期日到場，核無民事訴訟法第三百
    八十六條所列各款情形，爰依被上訴人之聲請，由其一造辯論而為判決。
三、本件被上訴人於原審起訴主張：上訴人丁○○於民國八十九年三月二十二日二十
    時三十分許，駕駛上訴人謙泰公司所有，車牌號碼為Ｇ八─二七九號營業小客車
    ，行經臺北縣蘆洲市○○路、信義路口時，與上訴人丙○○所駕駛車號Ｘ二─○
    八○三號自小客車相撞，再撞及被上訴人所承保，訴外人南安實業有限公司（下
    稱南安公司）所有，由李華芳駕駛之車號ＤＱ─五二九二號自用小客車，致該車
    受有損害，共計支出修理費用工資部分為五萬七千五百一十五元，零件部分為五
    萬三千二百四十五元，扣除被保險人自付額五千元後，被上訴人依保險契約賠付
    被保險人南安公司十萬五千七百二十元，爰依保險法第五十三條之規定，代位行
    使被保險人對上訴人基於民法第一百八十四條、第一百八十八條第一項之侵權行
    為損害賠償請求權，請求上訴人給付上開修理費用及法定遲延利息。
四、上訴人丁○○則以：伊於事故當時自信義路要左轉集賢路，燈號為綠燈，因丙○
    ○闖紅燈而且速度很快，撞擊伊車頭後，再去撞路邊併排停放由被上訴人承保之
    車號ＤＱ─五二九二號自用小客車，伊於事故之發生並無過失等語，以資抗辯。
    上訴人謙泰交通有限公司則以：丁○○並無過失，係丙○○過失，請求囑託鑑定
    覆議等語，以資抗辯。
五、上訴人丙○○則以：伊與上訴人丁○○駕駛之車輛當時均在行進中，係因上訴人
    丁○○駕駛之營業用小客車撞擊伊車後輪，致其車輛打滑，始撞及當時併排停放
    由被上訴人承保之車輛等語抗辯。
六、被上訴人起訴主張上訴人丁○○於八十九年三月二十二日晚上八時三十分，駕駛
    上訴人謙泰公司所有車號Ｇ八─二七九號營業用小客車，行經臺北縣蘆洲市○○
    路、信義路口時，與上訴人丙○○駕駛車號Ｘ二─○八○三號自用小客車相撞，
    再撞擊被上訴人承保訴外人南安公司所有，由李華芳駕駛之車號ＤＱ─五三九二
    號自用小客車，致前開自用小客車受有損害，並支出修理費用工資部分五萬七千
    五百十五元、零件部分五萬三千二百四十五元、自付額五千元之事實，業據其提
    出汽車保險卡影本一件、駕駛執照影本一件、行車執照影本一件、照片七幀、統
    一發票影本六件、估價單影本六件、汽車險賠款收據暨同意書影本一件、勘驗照
    片二十七紙為證，自堪信為真實。
七、上訴人丁○○雖主張事故當時伊自信義路左轉集賢路，燈號為綠燈，因丙○○闖
    紅燈且超速，先撞擊上訴人丁○○之車頭後，始撞及路邊併排停放由被上訴人承
    保車輛，伊就車禍之發生並無過失等語。惟查：
    (一)丙○○於警詢及原審審理時自承：「當時我駕駛Ｘ二─○八○三號由集賢路中
      山路方向行駛，行駛至集賢路、信義路口時，突然有一部Ｇ八─二七九號營小
      客闖紅燈由信義路往集賢路衝出來，我閃避不及，營小客車撞到我車子的右後
      輪部分，我又失控撞到停在路旁併排停車的ＤＱ─五二九二號自小客車，致Ｄ
      Ｑ─五二九二號自小客又撞到停於停車格得ＤＰ─七二三七號自小客」、「當
      時我時速五十公里左右，交通號誌正常」、「我看到該部Ｇ八─二七九號營小
      客，看到時我馬上踩煞車並靠左行駛」（見原審卷第二十七頁反面），另丁○
      ○則稱：「當時我駕駛Ｇ八─二七九號營小客車由信義路往集賢路行駛，當行
      駛至信義、集賢路口時，我綠燈直行，突然有一部Ｘ二─○八○三號自小客車
      快撞到我的時後，突然往左閃，結果Ｘ二─○八○三號自小客車的右後輪部分
      擦撞到我的前車頭，之後Ｘ二─○八○三號自小客又失控撞到停於路邊併排停
      車的ＤＱ─五二九二號，致ＤＱ─五二九二號自小客又撞到停於停車格內的Ｄ
      Ｐ─七二三七號自小客」（見原審卷第二十八頁反面）等語，足證本件車禍係
      由丙○○與丁○○駕駛之自用小客車及營業用小客車發生撞擊後，始由丙○○
      駕駛之自用小客車再撞擊被上訴人承保之ＤＱ─五二九二號自用小客車。
    (二)次查依本件車禍現場圖所示，丙○○係駕駛車號Ｘ二─○八○三號自用小客車
      沿集賢路直行，丁○○則係自信義路欲左轉集賢路，丙○○駕駛之自用小客車
      在集賢路差岔路口號誌燈前留有長達八點八公尺之煞車痕，兩車撞擊之散落物
      係落在集賢路與信義路交岔口內，在丙○○行駛之該側車道內，有臺北縣政府
      警察局蘆洲分局檢送之道路交通事故調查報告表影本一件附卷可憑（見原審卷
      第八十一頁），又經原審會同兩造至集賢路及信義路交岔路口勘驗路況，集賢
      路為有分隔島四線車道之主線道路，信義路為橫向呈六十度角之二線支線道路
      ，路口有紅綠燈號誌，交岔路口為黃色網狀區○○○○路之綠燈號誌時間持續
      約為五十五秒，信義路之綠燈號誌時間約為五十四秒，經原審制有勘驗筆錄一
      件在卷可按（見原審卷第九十三頁至第九十六頁），足證當時丁○○行駛至集
      賢路、信義路口，緩慢穿越該交岔路口，尚未過路中心，而丙○○之車速則在
      五十公里以上，且丙○○在接近集賢路、信義路交岔口時，曾因煞車而造成八
      點八公尺之煞車痕，惟在碰撞之前，丙○○復未再行煞車，此觀現場圖所示在
      靠近交岔路口處並無煞車痕之痕跡自明，若丙○○確係闖紅燈，衡諸常情，當
      無可能於近路口時未踩煞車，而以五十公里之高速穿越其時相為紅燈之交岔路
      口，反之，若丁○○之時相確係綠燈，依常情亦應以正常速度穿越交岔路口，
      然丁○○卻緩慢穿越交岔路口，足證丁○○於車禍發生時，其交通號誌行進時
      相確係紅燈，而丙○○之行進時相為綠燈，丁○○抗辯其並未闖紅燈，而係丙
      ○○闖紅燈等語，洵無足採。
    (三)再查丁○○固稱係遭丙○○駕駛自用小客車右後側撞擊其駕駛營業小客車之左
      前車頭等語，足證丁○○駕駛之營業用小客車係左前車頭受損，另觀諸警詢筆
      錄之記載，丙○○駕駛之自用小客車因與丁○○駕駛之營業用小客車撞擊，致
      其右後方受損，而依現場圖所示，本件車禍發生後，丁○○駕駛之營業用小客
      車車頭仍朝向信義路左轉集賢路之方向，另丙○○駕駛之自用小客車車頭則係
      朝向集賢路往中山路方向，均與其等原先行進方向相同，故茍若係丙○○撞擊
      丁○○駕駛之營業用小客車，當係丙○○之右側車頭及丁○○之左側車身受損
      ，惟查本件既係丙○○之右後方及丁○○之左側車頭受損，足證確係丁○○駕
      駛之營業用小客車撞擊丙○○駕駛之自用小客車，丁○○抗辯丙○○駕駛之自
      用小客車右後側撞擊其駕駛之營業用小客車之左前車頭，顯與事實不符，尚不
      足以為有利丁○○之認定。
    (四)臺灣省臺北縣區車輛行車事故鑑定委員會鑑定意見認丙○○過路口時並未減速
      ，即直接駛入，見右方之陳車駛來，始煞車往左閃避，間接證明丙○○有可能
      見前方綠燈即未減速直接通過路口及現場圖之散落物等等研判，丁○○闖紅燈
      之可能性較高，而丙○○係超速行駛，有違規定；另李華芳之自小客車違規併
      排停車，有違規定等語，亦同此認定，有該九十一年十月十四日鑑函暨鑑定報
      告各一件附卷足稽（見原審卷第七十一頁以下）。至臺灣省車輛行車事故覆議
      鑑定委員會雖以本案涉及號誌問題，無法覆議等語（見原審卷第六十九頁），
      惟查其並未斟酌現場圖煞車痕跡及丁○○、丙○○行車速度及現場散落物分布
      情形以判斷本件過失責任，要無足採，附此敘明。
八、按因故意或過失不法侵害他人之權利者，負損害賠償責任；受僱人因執行職務，
    不法侵害他人之權利者，由僱用人與行為人連帶負損害賠償責任，民法第一百八
    十四條第一項前段、第一百八十八條第一項前段定有明文。次按民法第一百八十
    八條第一項所謂受僱人，並非僅限於僱傭契約所稱之受僱人，凡客觀上被他人使
    用為之服勞務而受其監督者均係受僱人（最高法院五十七年度臺上字第一六六三
    號判例參照）；按駕駛人駕駛汽車，應遵守道路交通標誌、標線、號誌之指示，
    並服從執行交通勤務之警察或依法令執行指揮交通及交通稽查任務人員之指揮；
    次按行車速度，依標誌之規定，無標誌者，在市區道路，時速不得超過四○公里
    ，汽車行駛時，駕駛人應注意車前狀況，八十八年九月二十三日修正之道路交通
    安全規則第九十條、第九十三條第一項第一款、第九十四條第三項分別定有明文
    。經查本件丙○○於車禍發生時沿蘆洲市○○路直行，其號誌雖係綠燈，惟其時
    速仍不得超過四十公里，其竟以超過五十公里之時速前進，其就本件車禍之發生
    自有過失；另丁○○欲自信義路左轉集賢路，其行進方向時相係紅燈，且未注意
    車前狀況，致生本件車禍，其就車禍之發生亦有過失，且與被上訴人之被保險人
    南安公司所有車號ＤＱ─五二九二號自用小客車受損害之結果間，有相當因果關
    係，應成立共同侵權行為，負連帶損害賠償責任。又丁○○於肇事時，其駕駛之
    營業小客車係登記為謙泰公司所有，為謙泰公司於原審所不爭執，其客觀上自屬
    為謙泰公司服勞務之人，屬民法第一百八十八條之受僱人，故丁○○與謙泰公司
    亦應負連帶之損害賠償責任。
九、茲將被上訴人請求損害賠償之金額分述如後：
    (一)被上訴人主張車號ＤＱ─五二九二號自用小客車修理費工資為五萬七千五百十
      五元，零件五萬三千二百四十五元，扣除被保險人自付額五千元，被上訴人共
      計賠付被保險人十萬五千七百二十元之事實，業據其提出車損照片七幀、發票
      影本六紙、估價單影本六紙為證，並為上訴人所不爭執，應堪信為真實。
    (二)次查依原告所提出之六紙發票所示，其共支出修理費用十萬五千七百六十元（
      已扣除自負額五千元），其中零件部分之修理費用共計四萬五千六百六十元【
      計算式：11,553元＋（19,539元×105%=20,516元）＋4,935元＋878元＋7,
      778元=45,660元】；另工資部分為六萬零一百零四元【計算式：（52,004元×
      105%=54,604元）＋5,500元=60,104元】，被上訴人就工資部分僅主張五萬七
      千五百十五元，核無不合；另被上訴人雖主張支出零件部分之修理費用五萬三
      千二百四十五元，並提出估價單影本六件為證，惟查估價單尚無法證明確有其
      上記載之金額支出，被上訴人實際支出之零件修理費用，仍應以發票所載四萬
      五千六百六十元為準，被上訴人既未舉證證明支出逾四萬五千六百六十元之零
      件修理費用，其主張逾此金額之部分，即屬無據。
    (三)又損害賠償乃填補被害人所受之損害，自不容被害人因此得利，其中工資部分
      固無折舊問題，惟零件部分既以新零件更換被撞之舊零件，則被上訴人以修復
      費用作為損害賠償之依據時，其中零件部分自應將折舊部分予以扣除。依行政
      院所頒「固定資產耐用年數表」及「固定資產折舊表」之規定，小客車之耐用
      年數為五年，依定率遞減法每年折舊千分之三六九。本件被上訴人之被保險人
      所有小客車自領照使用之日係八十八年七月二日領照使用，有其提出行車執照
      影本一件為證，並為上訴人所不爭執，至八十九年三月二十二日車禍發生時已
      使用八月又二十一日，依「營利事業所得稅結算申報查核准則」第九十五條第
      八項：「固定資產提列折舊採用定率遞減法者，以一年為計算單位，其使用期
      間未滿一年者，按實際使用之月數相當於全年之比例計算之」之規定，系爭受
      損小客車更換零件依此計算之合理折舊額應為一萬二千六百三十五元（計算式
      ：第一年折舊額：45,660元×0.369×9/12=12,636元，元以下均四捨五入）。
      是扣除此折舊後，被上訴人得請求之零件合理修復費用為三萬三千零二十四元
      （計算式：45,660元-12,636元=33,024元），至於修理工資五萬七千五百十五
      元部分，並不因新舊車輛而有所不同，故被上訴人自得全額請求。據此，被上
      訴人因本件車禍所受之修理費用工資及零件部分損害共計為九萬零五百三十九
      元（計算式：33,024元＋57,515元=90,539元）。
十、惟按損害之發生或擴大，被害人與有過失者，法院得減輕賠償金額或免除之，前
    項規定，於被害人之代理人或使用人與有過失者，亦準用之，民法第二百十七條
    第一項、第三項既定有明文，此項規定之目的在於謀求加害人與被害人間之公平
    ，倘受害人於事故之發生亦有過失時，由加害人負全部賠償責任，未免失諸過酷
    ，是賦予法院不待當事人主張即得依職權減輕或免除其責任（最高法院八十五年
    度臺上字第一七五六號判例意旨參看）。本件被上訴人之被保險人南安公司所有
    之系爭車號ＤＱ─五二九二號自用小客車，係由南安公司之受僱人李華芳違規併
    排停放於集賢路旁，且前開自用小客車之損害大部分在車體之左後方之事實，為
    被上訴人所不爭執，核與車禍現場圖、發票、估價單之記載相符，堪信為真實，
    李華芳既為南安公司之受僱人，性質上係南安公司之使用人，茍若其遵守交通規
    則、依序停放車輛，當可閃避此車禍，其疏未注意，對於本件損害之發生亦與有
    過失。本院斟酌本件損害發生之原因力強弱及過失輕重，南安公司就其使用人李
    華芳之過失，亦應負責，爰依法減輕上訴人丁○○、丙○○、謙泰公司百分之三
    十之責任。是被上訴人得代位請求之損害賠償金額為六萬三千三百七十七元（計
    算式：90,539元×7/10=63,377元）。是被上訴人於此範圍內之請求洵屬有據。
十一、綜上所述，上訴人丁○○與丙○○就本件事故之發生均有過失，並造成被上訴
      人之被保險人南安公司所有之車號ＤＱ─五二九二號自用小客車損害結果之發
      生，其所為即係因過失不法侵害他人之財產權自應負擔連帶損害賠償責任。另
      丁○○為謙泰公司之受僱人，故謙泰公司亦應與丁○○負連帶損害賠償責任，
      而謙泰公司與丙○○間則屬不真正連帶責任。從而，被上訴人主張其為南安公
      司之保險人，依保險法第五十三條第一項之規定，被保險人因保險人應負保險
      責任之損失發生，而對於第三人有損失賠償請求權者，保險人得於給付賠償金
      額後，代位行使被保險人對於第三人之請求權；從而被上訴人請求上訴人丙○
      ○或謙泰公司應分別與丁○○連帶賠償六萬三千三百七十七元，及自起訴狀繕
      本送達翌日即九十年十月二十三日起至清償日止，按年息百分之五計算之利息
      ，洵屬有理，應予准許。又因謙泰公司與丙○○間係屬不真正連帶債務，故謙
      泰公司或丙○○間如有一人已為給付，另一人於同額範圍內即免為給付義務。
      至被上訴人逾此部分之請求，為無理由，應予駁回。原審就超過上開應准許金
      額部分暨謙泰公司、丙○○間不真正連帶債務命負連帶賠償責任，而為上訴人
      敗訴之判決，並依聲請為假執行之宣告，自有未洽。上訴意旨就此部分指摘原
      判決不當，求予廢棄改判，為有理由，應由本院廢棄改判如主文第二項示。至
      於上開應准許部分，原審命上訴人給付，並依聲請為假執行之宣告，核無違誤
      ，上訴意旨，就此部分，仍執陳詞，指摘原判決不當，求予廢棄，為無理由，
      應予駁回其上訴。
十二、至原審判決主文第一項就法定遲延利息利率之記載雖載為「年息百分之」，惟
      依民法第二百零三條之規定，法定遲延利息之利率為年息百分之五，故原審判
      決主文第一項乃明顯之誤寫，應更正為「年息百分之五」，始為正確，爰由本
      院併依民事訴訟法第二百三十二條第一項逕為更正如主文第五項所示。
十三、結論：本件上訴為一部有理由，一部無理由，依民事訴訟法第四百三十六條之
      一第三項、第四百五十條、第四百四十九條第一項、第三百八十五條第一項、
      第七十九條、第八十五條第二項，判決如主文。
中　　　華　　　民　　　國　　九十三　　年　　　六　　　月　　 三十 　　日
                                 臺灣板橋地方法院民事第民一庭
                                           審判長法  官　許瑞東
                                                 法  官　黃信滿
                                                 法  官  周舒雁
正本係照原本作成。
本判決不得上訴。
中　　　華　　　民　　　國　　九十三　　年　　　六　　　月　　 三十 　　日
                                             法院書記官  張坤校
